【裁判字號】    94,交易,364
【裁判日期】    950109
【裁判案由】    業務過失傷害
【裁判全文】
臺灣桃園地方法院刑事判決             94年度交易字第364號
公  訴  人  臺灣桃園地方法院檢察署檢察官
被      告  甲○○
                    國民
上列被告因業務過失傷害案件，經檢察官聲請以簡易判決處刑（
94年度偵字第3728號），本院改依通常程序審理，判決如下：
    主  文
甲○○無罪。
    理  由
壹、程序部分
    按檢察官聲請以簡易判決處刑之案件，經法院認為有第四百
    五十一條之一第四項但書之情形者，應適用通常程序審理，
    刑事訴訟法第四百五十二條定有明文。本件公訴檢察官原聲
    請簡易判決處刑，經本院認有刑事訴訟法第四百五十一條之
    一第四項但書不宜簡易判決處刑之情事，改依通常程序審理
    ，合先敘明。
貳、證據能力之部分
一、被告以外之人審判外之陳述
  (一)按被告以外之人於審判外之言詞或書面陳述，除法律有規定
    者外，不得作為證據。被告以外之人於審判外之陳述，雖不
    符前四條（指刑事訴訟法第一百五十九條之一至第一百五十
    九條之四）之規定，而經當事人於審判程序同意作為證據，
    法院審酌該言詞陳述或書面陳述作成時之情況，認為適當者
    ，亦得為證據。刑事訴訟法第一百五十九條第一項、第一百
    五十九條之五第一項，分別定有明文。至非屬供述證據之其
    他文書證據或物證，基於刑事訴訟法第一百五十九條係兼採
    直接審理原則及傳聞法則（立法理由參見），而「同意性法
    則」亦屬採直接審原則國家之共通例外法則，是類推上述同
    意性法則之意旨，當事人既不爭執，本院又認具證據能力不
    致侵害當事人權利，而具相當性者，同具證據能力。
  (二)查被告對於檢察官所提出之告訴人即被害人乙○○、證人即
    現場目擊之檳榔攤職員黃玉蓮等人，於審判外之書面陳述筆
    錄；及其他文書證據，如道路交通事個調查報告表、相片等
    均不爭執證據能力，本院亦查無證據證明該等證據有不法取
    得之情事，致影響真實性，是該等審判外筆錄及文書具相當
    之可信性，依據及類推適用前述「同意性」之傳聞法則例外
    規定，被告以外之人於審判外之陳述，及其他文書均具證據
    能力。至鑑定人於審判外製作之鑑定書，依法亦屬被告以外
    之人審判外之陳述，惟其性質較特殊，且刑事訴訟法第一百
    五十九條第一項之立法理由，曾未附具理由，而將之列為傳
    聞法則之例外，本院認為雖同有上述同意性法則之適用，惟
    有另為詳細說明之必要。
二、臺灣省桃園縣區車輛行車事故鑑定委員會、臺灣省車輛行車
    事故覆議鑑定委員會之鑑定意見書：
  (一)按法院或檢察官得囑託醫院、學校或其他相當之機關、團體
    為鑑定，或審查他人之鑑定，並準用（刑事訴訟法，以下同
    ）第二百零三條至第二百零六條之一之規定；其須以言詞報
    告或說明時，得命實施鑑定或審查之人為之。第一百六十三
    條第一項、第一百六十六條至第一百六十七條之七（交互詰
    問相關規定）、第二百零二條（鑑定人應於鑑定前具結）之
    規定，於前項由實施鑑定或審查之人為言詞報告或說明之情
    形準用之。刑事訴訟法第二百零八條第一、二項定有明文。
    此即所謂「機關（團體）鑑定」之制度。另按證人、鑑定人
    依法應具結而未具結者，其證言或鑑定意見，不得作為證據
    。刑事訴訟法第一百五十八條之三，定有明文。又依據同法
    第一百八十六條第一項前段、第二百零二條規定，除法律有
    特別規定定外，證人、鑑定人於陳述或鑑定前，原則上均應
    具結，以符法律明定之調查證據程序，始符嚴格證明法則。
    有疑問者，刑事訴訟法第二百零八條可否解釋為同法第二百
    零二條之特別規定，因而排除同法第一百五十八條之三之適
    用，使得並無具結之機關（團體）鑑定，具有證據能力？實
    務多數見解似採肯定說，實務操作上向來將「機關鑑定」與
    所謂「自然人鑑定」區分，認為後者依據同法第二百零二條
    應為具結，而前者因為修正前本條規定，並無必須命實際為
    鑑定之人為具結之明文，亦無準用同法第二百零二條之規定
    ，實務因而認為，於囑託機關鑑定時，縱未命該醫院實際為
    鑑定之人簽名蓋章及具結，仍不得任意指為採證違背法則（
    最高法院七十五年台上字第五五五五號判例）。又修正後即
    現行本條第一項雖增訂「得命實施鑑定或審查之人，以言詞
    報告或說明」之規定，並且於同條第二項明定實施鑑定或審
    查之人為言詞報告或說明，「準用第二百零二條（即應具結
    ）」之規定。解釋上前述實務見解所認為「機關鑑定無庸具
    結」之見解仍未因本條修正而改變，僅係法院或檢察官命實
    施鑑定或審查者以言詞報告或說明時，「準用」應具結之規
    定。本院以為，不論修正前或後之規定，解釋上均未排除機
    關鑑定，其實際實施鑑定者，仍應具結之規定，換言之，刑
    事訴訟法第二百零二條之規定仍應「適用」於機關鑑定，理
    由如下：
  １所謂「機關鑑定」之制度，係立法者授權法院或檢察官於選
    任個別自然人實施鑑定之外，亦得囑託具公信力之專業機關
    、團體進行鑑定，但這並不表示鑑定人即為「機關、團體」
    ，而非自然人，蓋司法機關通常無法確知某特定自然人具有
    某特定專業知識能力，惟可以囑託該特定專業機關團體為鑑
    定，該機關團體自僅得委由機關團體中之某位或某幾位特定
    自然人實施鑑定，機關或團體本身無可能為鑑定人，例如囑
    託「車輛行車事故鑑定委員會」為鑑定機關，該委員會自均
    係由機關內具特定專業交通知識之人擔任此鑑定任務，此時
    鑑定人仍為「車輛行車事故鑑定委員會之特定專業人員」，
    而非「車輛行車事故鑑定委員會」該機關，如係專業之學術
    機構為機關鑑定，當亦係該機構內具此專業知識者所為之鑑
    定，解釋上該等專業人員（無論機關編制內或委外之專業人
    士）當然應依刑事訴訟法第二百零二條之規定具結，豈能僅
    因為其任職於或受委託於某機關、團體，即因而免除具結之
    義務（相同見解，請參見林鈺雄教授，刑事訴訟法，上冊總
    則編，二００四年九月，四版，第四八六頁）。
  ２不論修正前並無「準用」第二百零二條之明文，或修正後規
    定，鑑定後以言詞報告或說明時，始「準用」該條之規定，
    正突顯出鑑定人應具結，本係「直接適用」刑事訴訟法第二
    百零二條之結果，自無再藉由同法第二百零八條「準用」之
    餘地。現行第二百零八條第二項之「準用」規定，應係錯誤
    規定，解釋上直接適用同第二百零二條即可，至少該準用規
    定之適用，應採目的性限縮之適用態度，解釋上應與同法第
    二百零八條第一項為體系解釋，係指「機關或團體」該「法
    人本身」不用具結，如當事人對於機關（團體）出具之鑑定
    結果不爭執，即令實際實施鑑定之自然人未於該機關（團體
    ）出具之鑑定書中具結，該鑑定書仍具證據能力，惟如當事
    人任一方有所爭執時，即應命實際鑑定之自然人到庭陳述或
    報告，此時該特定人應係於製作書面鑑定書，即「鑑定後」
    具結，所以與第二百零二條所規定「鑑定前」之具結尚有不
    同，所以立法者規定「準用」之。
  ３按鑑定之經過及其結果，應命鑑定人以言詞或書面報告。刑
    事訴訟法第二百零六條第一項定有明文。刑事訴訟法第一百
    五十九條第一項之立法理由因而認為鑑定人之鑑定報告書，
    不受傳聞法則之限制，而具證據能力。惟鑑定報告書通常係
    鑑定機關（鑑定人）於審判外所製作之書面，其屬審判外之
    陳述性質，甚為明確，同法第二百零六條第一項之規定，旨
    在規範鑑定人就其鑑定之經過及結果，得以言詞或書面之方
    式陳述而已，亦即解釋上到庭之鑑定人得以言詞陳述，並輔
    以書面、圖表等文字說明，不應以曲解本條，反使得鑑定人
    免除其到庭接受調查程序之義務（相同見解參見陳運財教授
    ，傳聞法則之理論與實踐，月旦法學雜誌，第九七期，第一
    ０三頁以下）。足見該條項立法理由尚值商榷。解釋上機關
    鑑定若果如實務多數見解，一方面認為實際實施鑑定之人無
    庸具結，一方面又援用前述錯誤的立法理由，認為機關鑑定
    書為傳聞法則之例外，具有證據能力，則當事人無從詰問鑑
    定人，其結果係同時架空嚴格證明法則、傳聞法則及直接審
    理原則，並嚴重侵害被告之訴訟權。是解釋上透過具結之擔
    保，至少可以免除侵害人民訴訟權之疑慮，並且適用刑事訴
    訟法第二百零八條第二項之例外規定時，應採目的性擴張之
    態度，解釋上除經當事人同意，或另符合第一百五十九條之
    一以下之例外規定，否則，即令曾經鑑定人於審判外具結，
    該鑑定書仍無證據能力，原則上均應傳喚實際實施鑑定之人
    到庭，於審判庭經具結後，由當事人針對鑑定之程序及內容
    等事項詰問之，如此被告憲法上之訴訟權始足獲得確保，該
    鑑定書始取得證據能力。
  (二)查公訴檢察官所提出，由臺灣省桃園縣區車輛行車事故鑑定
    委員會於審判外所製作之鑑定意見書，本院認為有未敘明或
    鑑定過程及推論有誤之情事，基於公平正義及對被告之利益
    有重大關係，本院簡易庭法官遂依職權函請臺灣省車輛行車
    事故覆議鑑定委員會為第二次鑑定，兩次鑑定機關所為之鑑
    定意見書，均屬審判外之鑑定陳述，依前述說明及本院所建
    立之證據法則，兩次鑑定報告書本均不具證據能力。惟當事
    人對於第一次、第二次鑑定意見書之證據能力均不爭執，是
    兩次鑑定意見書，因另符同意性、相當性之要件而均具證據
    能力。
三、被告審判外之陳述筆錄
  (一)按被告之自白，非出於強暴、脅迫、利誘、詐欺、疲勞訊問
    、違法羈押或其他不正之方法，且與事實相符者，得為證據
    。被告陳述其自白係出於不正之方法者，應先於其他事證而
    為調查。該自白如係經檢察官提出者，法院應命檢察官就自
    白之出於自由意志，指出證明之方法。刑事訴訟法第一百五
    十六條第一項、第三項分別定有明文。本院以為，此等規定
    係在保障被告陳述之「意志決定及意志活動自由」，如被告
    之陳述非屬自白之性質，而僅係不利，或甚至有利於被告之
    陳述，如檢察官提出作為證據，基於相同意旨，仍應受前述
    證據能力之限制。
  (二)查被告對於公訴檢察官提出其警詢及偵查訊問筆錄之證據能
    力均不爭執，本院亦查無明顯事證足證檢、警機關於製作該
    等筆錄時，有對被告施以不正方法訊問製作之情事，是被告
    審判外之陳述係出於任意性，具證據能力。
參、證明力部分
一、公訴意旨（略以）：緣甲○○係營業用大貨車司機，為從事
    駕駛業務之人，於民國九十三年七月十三日八時十分許，駕
    駛車牌號碼ＲＩ－八八八號大貨車（聲請書誤載為「ＳＮ－
    九八五六」號），沿大園鄉○○路往竹圍方向行駛，途經桃
    園縣大園鄉○○路五三九號前，欲下車購買物品之際，原應
    注意汽車臨時停車時，應依車輛順行方向，緊靠道路右側，
    而依當時情形，並無不能注意之情事，竟疏於注意及此，未
    將車輛緊靠道路右側停放，而貿然將前開大貨車暫停於道路
    右側，嗣取物完畢返車尚未開動之際，適有後方同方向由乙
    ○○所騎乘之車牌號碼ＳＮ九－八五六號輕型機車途經該處
    ，因閃避不及而撞及前述營業大貨車車尾部，致乙○○人車
    倒地，受有雙側顴骨、鼻骨、上顎骨、胯骨及下顎骨正中聯
    合區骨折及左側下顎正中門齒半脫位之傷害。因認被告涉有
    刑法第二百八十四條第二項之業務過失傷害罪嫌等語。
二、公訴檢察官認被告涉有前述罪嫌，無非係以被告之警詢筆錄
    坦承其為職業駕駛；以及證人即被害人乙○○於警詢、偵訊
    中之指訴；目擊證人黃玉蓮於偵訊中之證述；三軍總醫院附
    設民眾診療服務處診斷證明書一紙；桃園縣政府警察局大園
    交通分隊所製作道路交通事故調查報告表、道路交通事故現
    場圖、事故現場相片六幀；臺灣省桃園縣區車輛行車事故鑑
    定委員會鑑定意見書等為證。並據此推論被告違反道路交通
    安全規則第一一二條第一項第九款，汽車停車時，顯有妨害
    他車通行之處所，不得停車、及同條第二項「停車時應依車
    輛順行方向緊靠道路右側」之規定致肇事，而認被告之過失
    行為與被害人之受傷間，具有相當因果關係。
三、訊據被告甲○○固不否認其將所駕駛之前述營業大貨車暫停
    於道路右側，惟堅決否認有何過失，辯稱（略以）：係被害
    人自己撞上來的，我當時是將車子暫停在路邊檳榔攤前要買
    香煙跟礦泉水，我人在車上，有打警示燈，後來聽到後面「
    碰」一聲，我下車查看，才看到被害人等語（參見本院九十
    四年十二月十九日審判筆錄）。經核與被告之警詢及偵查中
    筆錄記載相符。因證人即被害人葉時思於審判期日經合法傳
    喚，無正當理由不到庭，本院依據檢察官、被告同意具證據
    能力之葉時思警詢、偵查訊問筆錄，及準備程序中之陳述，
    證人葉時思對於如何發生碰撞均一概陳述不記得、忘記了等
    語。另目擊證人黃玉蓮於偵查中結證稱（略以）：，被告當
    時已經買了飲料、香煙，共花費二、三分鐘，被告車是在白
    線內，當日天氣很好，被告貨車有開警示燈，被告停車處有
    時會有車子經過等語。目擊證人之證言與被告抗辯有開警示
    燈等語相符，堪認所辯屬實，是本件爭點厥為被告停車該處
    究有無違規，並因而製造不被社會容許之風險，造成被告受
    傷害之事實。
四、按被告未經審判證明有罪確定前，推定其為無罪。犯罪事實
    應依證據認定之，無證據不得認定犯罪事實。不能證明被告
    犯罪者，應諭知無罪之判決。刑事訴訟法第一百五十四條第
    一項、第二項，及同法第三百零一條第一項前段，分別定有
    明文。再按刑事訴訟上證明之資料，無論其為直接證據或間
    接證據，均須達於通常一般之人均不致有所懷疑，而得確信
    其為真實之程度，始得據為有罪之認定，若其關於被告是否
    犯罪之證明未能達此程度，而有合理之懷疑存在時，致使無
    從形成有罪之確信，在刑事訴訟「無罪推定」、「罪疑唯輕
    」原則下，依據「罪證有疑，利於被告」之證據法則，即不
    得遽為不利被告之有罪認定，最高法院七十六年台上字第四
    九八六號判例意旨曾強調此一原則，足資參照。
五、次按生活當中處處充滿著利益侵害的風險，不論駕車與否，
    出門即有遭遇交通事故之風險，但我們不可能因而不出門生
    活，此時為追求更高度的生活利益，不得不接受某些行為的
    附帶風險，而一個利益侵害的風險如屬於理性冒險的範圍，
    就不應被認為是不法的行為，此正係判斷因果關係上的負面
    要件之一「容許風險」（詳可參見黃榮堅教授，基礎刑法學
    上，二００三年五月，第二三七頁以下）。而最常使用在交
    通行為上作為判斷標準的「（容許）信賴原則」，正是容許
    風險的下位概念，亦即透過道路交通安全規則等注意義務之
    社會分工規範，將利益加以強化的容許風險型態，透過此些
    規範的存在，一方面得以強調規則利益的存在及其重要性；
    另一方面也形成其他社會生活參與者，違背規範而造成利益
    侵害之低概然率。因而高利益加上低風險，在容許風險的判
    斷上，自然亦提升其被容許度（參見榮榮堅教授，前述書，
    第二四四頁）。至所謂信賴原則，又稱容許信賴原則，係指
    行為人於行為時有權假設，即信賴其他社會生活參與者會克
    盡其規範上之義務，並且在此一信賴的基礎上作出行為之反
    應，如果基於此一信賴所為之行為，導致有利益受到侵害結
    果的發生，行為人之行為並不會被評價為不法。質言之，信
    賴原則在學理上是來自於「容許風險」，是一個透過社會生
    活規則（例如交通安全規則），使利益加以強化的容許風險
    的型態，已如前述。在道路交通事故之刑事案件上，係指參
    與交通行為之一方，遵守交通法規等秩序，得信賴同時參與
    交通行為之對方或其他人，亦必會遵守交通法規秩序，不致
    有違反交通法規秩序之行為發生，因此，對於對方或其他人
    因違反交通法規秩序之行為所導致之危險結果，即無注意防
    免之義務，從而得以免負過失責任，此原則亦為我歷來實務
    所承認，包括最高法院七十年度台上字第六九六三號判決、
    七十二年度台上字第五二五八號判決、七十九年度台上字第
    五一二八號判決、八十年度台上字第二九九七號及八十六年
    度台上字第二四六二號判決等，均承認信賴原則之適用。惟
    須注意者，信賴原則並非毫無限制，前述最高法院之判決均
    有強調稱（略以）：「關於他人之違規事實已極明顯，同時
    有充分之時間可採取適當之措施以避免發生發生交通事故之
    結果時，即不得以信賴他方定能遵守交通規則，以免除自己
    之責任」（最高法院七十二年度台上字第五二五八號、八十
    年度台上字第二九九七號判決意旨參見）；「對於該對方或
    其他人不致發生違反交通法規秩序之行為，若無期待可能性
    ，或行為之一方對於危險結果之發生，若稍加注意即能認識
    並予避免者，仍不能免除其注意義務，即無上開（信賴）原
    則之適用」（最高法院八十六年度台上字第二四六二號判決
    意旨參見）。尤其最高法院八十四年台上字第五三六０號判
    例，對於信賴原則的限制有如下說明謂：「汽車駕駛人對於
    防止危險發生之相關交通法令之規定，業已遵守，並盡相當
    之注意義務，以防止危險發生，始可信賴他人亦能遵守交通
    規則並盡同等注意義務。若因此而發生交通事故，方得以信
    賴原則為由免除過失責任」等語。本院以為，行為人自身的
    違規行為，必須是足以將發生事故的可能性提高到超過容許
    風險的範圍，始不得主張信賴原則，而違規行為是否足以將
    發生事故的可能性提高到超過容許風險的範圍，應視具體情
    形而定，例如汽車駕駛人未帶行車執照上路，雖然違規，但
    對於事故發生的風險根本無關，不能說其不受信賴原則的適
    用。甚至學說上有主張，即便行為人有違規的情形，還是有
    權信賴，不會有其他人離奇的違規行為出現而造成事故。實
    則交通規則上的一些規定，是基於現實上危險係數的統計所
    形成行為上的抽象準則，此類準則的抽象化，是基於技術上
    的必然性而來。例如關於時速的限制，雖然在同一路段上其
    兩公里後的路況可能已經不一樣，但是客觀上不可能每兩公
    里就設置不同時速限制的數字牌，因此超速行駛之本身，並
    不等同於超越容許風險的限制，同時也並不絕對就喪失主張
    信賴保護原則的權利，質言之，行為人本身有無違規，乃是
    判斷容許風險與信賴保護的「參考標準」，而非「絕對標準
    」，本身違規的行為，不一定就排除其信賴原則的主張（參
    見黃榮堅教授，交通事故責任與容許信賴，載月旦法學第五
    十期，第一七八頁以下，此段引自第一八二頁）。信賴原則
    的意義，應該是違規製造風險的對方如尚有能力或機會採取
    防止結果發生的措施，就沒有道理要求由未違規的正確行為
    人來代勞，至於前述判決所要求正確行為人「有充分之時間
    可採取適當之措施以避免發生發生交通事故之結果」的標準
    。乃求正確行為人採取防果措施的必要條件，而絕非充分條
    件（參見黃榮堅，前述文，第一八二頁）。綜上所述，前述
    最高法院判例及各判決對於信賴原則之限制，應視個案情形
    判斷，而非認為「祇要違規行為人有違規之傾向，遵守規則
    之正確行為人就必須放棄其容許信賴」之意。
六、查被害人即告訴人乙○○，係騎乘車號ＳＮ九－八五六號機
    車自行撞及至被告所駕駛之ＲＩ－八八八號營業大貨車，此
    為被害人所不爭執在卷，被害人因此受有雙側顴骨、鼻骨、
    上顎骨、胯骨及下顎骨正中聯合區骨折及左側下顎正中門齒
    半脫位之傷害，有公訴檢察官所提出之事故現場相片六幀、
    三軍總醫院附設民眾診療服務處診斷證明書等為證，被告對
    此等證據亦不爭執。至公訴檢察官所提出用以證明本案被害
    人受傷結果應歸責於被告，亦即與被告之行為間具有相當因
    果關係之臺灣省桃園縣區車輛行車事故鑑定委員會鑑定意見
    書雖認為（略以）：乙○○駕駛輕機車疏未注意車前狀況自
    後追撞前車為肇事主因，甲○○駕駛自大貨車未緊靠道路右
    側臨時停車為肇事次因等語。有該會九十四年五月五日之鑑
    定意件書一件附偵查卷足查。惟查該鑑定意見書並未詳述鑑
    定方法及推論過程，就何謂「緊靠右側停車」、及該大貨車
    停靠處究竟可否臨時停車亦未說明，路權歸屬何人僅記載「
    同向：姜車停止，葉車直行」等語，並記載法規依據為道路
    交通安全規則第一百一十一條第二項（停車時應依車輛順行
    方向緊靠道路右側，但單行道應緊靠路邊停車。其右側前後
    輪胎外側距離緣石或路面邊緣不得逾四十公分，在單行道左
    側停車時，比照辦理），及道路交通安全規則第九十四條第
    三項（汽車行駛時，駕駛人應注意車前狀況及兩車併行之間
    隔，並隨時採取必要之安全措施），記載被告、被害人之警
    詢筆錄、證人黃玉蓮之偵訊筆錄，即推論出上述鑑定意見。
    本院依職權函請臺灣省車輛行車事故覆議鑑定委員會為第二
    次鑑定，並請該會判斷被告大貨車停靠處可否臨時停車，及
    對如何始符「緊靠右側停車」，並請該會詳附鑑定方法、過
    程及理由。嗣經該會函覆本院稱（略以）：依據(一)姜君與證
    人黃玉蓮均供稱：肇事時大貨車係停車中。(二)警方事故調查
    報告表及現場、車損照片所示：１、肇事時、地為晴天、日
    間自然光線、直路路段（顯示：葉車之視線與視距均良好）
    。２、偵字卷宗第二十三頁照片所示：大貨車正直停於車道
    線外與檳榔攤之間，停車處無劃設紅、黃線（顯示：1.大貨
    車停車位置並非外側車道內，應屬機慢車道內。2.該處並非
    禁止臨時停車與禁止停車之路段）。３、葉車車頭與姜車車
    尾左側碰撞致兩車損壞（顯示：葉車自後撞擊姜車車尾）。
    因而推論認為：(一)葉車於視線與視距均良好情況下行經肇事
    地，顯疏未注意車前狀況隨時採取必要之安全措施，致自後
    撞及停車中之姜車車尾左側而肇事，有違道路交通安全規則
    第九十四條第三項之規定。(二)姜車於肇事地停車中，被後方
    駛來之葉車自後撞擊，屬難以防範應無肇事因素。其鑑定結
    論為（略以）：乙○○駕駛輕機車，疏未注意車前狀況自後
    撞擊前方停放車輛，為肇事原因；甲○○無肇事因素等語。
    至被告是否緊靠道路右側臨時停車乙節，該會於同鑑定意見
    書稱（略以）：因依現有卷附資料無法瞭解大貨車右側前後
    輪胎外側距離有效路面邊緣若干，致無法確認大貨車是否緊
    靠道路右側臨時停車，然縱有未緊靠道路右側臨時停車，本
    會認為僅屬違規行為，與本案之肇生並無客觀上之相當因果
    關係等語。此均有該會九十四年九月十四日府覆議字第０九
    四０一００五八二號函即隨函檢送之覆議意見書一件附卷可
    參。經核與前述臺灣省桃園縣區車輛行車事故鑑定委員會所
    為之第一次鑑定意見不同，本院以為，臺灣省車輛行車事故
    覆議鑑定委員會所為之第二次鑑定，對本件車禍事證之研析
    ，及其用以鑑定及推論之依據均有詳細論述，相較於前述臺
    灣省桃園縣區車輛行車事故鑑定委員會所為之第一次鑑定意
    見書更為詳盡，經本院提示公訴檢察官、被告（準備程序中
    告訴人業時思亦對此表示無意見）對該覆議鑑定書之鑑定意
    見均不爭執，本院認覆議委員會所為之第二次鑑定意見較為
    可信。
七、至第二次鑑定人之鑑定書另認為依現有卷附資料無法確認大
    貨車是否緊靠道路右側臨時停車，而縱認被告有未緊靠道路
    右側臨時停車，亦僅屬違規行為，仍不能據以認定被告就本
    件事故有過失。本院勘驗卷附現場相片顯示，被告大貨車車
    體已全數停靠於路邊白線內，如強令被告大貨車再往右靠，
    勢必撞及設於路邊之檳榔攤，有現場相片六幀附偵查卷足證
    。是被告已盡其最大努力「緊靠」路面右側停車，應堪採信
    。且本院向來亦以為，基於前述「容許信賴原則」之意旨，
    本案既係被害人疏未注意車前狀況自後撞擊前方被告之車輛
    （依第二次鑑定報告結論），被告已無可能注意其車後突發
    之狀況，即令被告有未緊靠路邊停車之違規行為，客觀上亦
    不及反應，換言之，被告並無義務去注意違規進入其車後方
    之被害人，並採取必要之安全措施，殊不論被告應立即採取
    如何之行為，始得避免此一結果的難題，本院以為，如要求
    駕駛人須注意其車後之突發狀態，則所有發生之事均要注意
    ，不免強人所難，實則，駕駛人究竟要注意多久、注意到如
    何，以及有無注意之可能性，方為重點。其實，信賴原則的
    概念本來就是要在這種無所不在的情形下，用來限制行為人
    的注意義務範圍，絕非反過來限制信賴原則之適用。總之，
    本案被告於路邊臨時停車，且車輛已停妥達二至三分鐘，又
    已閃示警示燈，對於被害人以不明原因突然自後方撞擊之情
    形，客觀上不論何人，均無可能期待其能採取閃避之必要安
    全措施，更何況係體積如此龐大之營業用大貨車。是被告並
    無肇事因素，即令被告有未緊靠路邊停車之違規行為，客觀
    上本案被害人受傷之結果亦不能歸責於被告，此與第二次鑑
    定機關之意見若合符節。
八、綜上所述，公訴檢察官提出及說服之證據，均不足以證明被
    告製造了一個「不被社會容許」的風險，而此風險的實現使
    本案受傷結果發生，即令被告有違規行為，亦不足以將發生
    本案事故的可能性提高到超過容許風險的範圍。是被告並無
    公訴檢察官所指犯行。國家刑罰在於，被告的行為究竟是否
    具社會非難性，而應受處罰並教化，基於罪刑法定及嚴格證
    據的原則，依本案現存證據，本院確信，實無法證明被告有
    公訴檢察官所指犯行。此外，本院依職權調查本案所呈現及
    相關之事證範圍，仍查無其他積極之證據，足認被告確有公
    訴檢察官所指犯行，不能證明被告有罪，依法自應諭知無罪
    之判決，以示審慎。
據上論斷，應依刑事訴訟法第三百零一條第一項，判決如主文。
本案經檢察官林鈺雄到庭執行職務
中    華    民    國    95    年     1     月    9    日
                  臺灣桃園地方法院刑事第六庭
                      審判長法  官  林  孟  宜
                            法  官  陳  永  來
                            法  官  錢  建  榮
以上正本證明與原本無異。
如不服本判決，應於判決送達後10日內向本院提出上訴狀（應附
繕本），上訴於臺灣高等法院。
                            書記官  劉  寶  霞
中    華    民    國    95    年    1     月    11    日


司法院資訊處製作；財團法人民間司法改革基金會備份。
